【裁判字號】    88,上更(一),869
【裁判日期】    890502
【裁判案由】    毒品危害防制條例
【裁判全文】
臺灣高等法院刑事判決                        八十八年度上更(一)字第八六九號
    上  訴  人
    即  被  告  乙○○
    上  訴  人
    即  被  告  甲○○
    右二人共同
    指定辯護人  本院公設辯護人  郭書益
右上訴人因違反毒品危害防制條例案件，不服臺灣基隆地方法院八十八年度訴字第一
０五號，中華民國八十八年五月十三日第一審判決（起訴案號：臺灣基隆地方法院八
十八年度偵字第四七三號）提起上訴，經判決後，由最高法院第一次發回更審，本院
判決如左：
    主  文
原判決關於乙○○、甲○○部分撤銷。
乙○○共同連續販賣第二級毒品，累犯，處有期徒刑柒年陸月，扣案之安非他命共捌
包（驗餘共淨重陸拾玖點肆柒公克）均沒收銷燬，分裝袋拾壹只沒收，犯罪所得財物
新台幣伍仟元沒收，如全部或一部不能沒收時，以其財產抵償之。
甲○○連續販賣第二級毒品，累犯，處有期徒刑捌年，扣案之安非他命肆包（驗餘共
淨重陸拾捌點陸玖公克）沒收銷燬，犯罪所得財物新台幣拾肆萬元沒收，如全部或一
部不能沒收時，以其財產抵償之。
    事  實
一、乙○○於民國（下同）八十六年八月間曾因違反麻醉藥品管理條例案件，經臺灣
    板橋地方法院判處有期徒刑六月確定，於八十七年二月十日執行完畢；甲○○於
    八十六年二月間曾因違反麻醉藥品管理條例案件，經臺灣桃園地方法院判處有期
    徒刑八月確定，於八十七年四月十三日執行完畢，二人竟不知悔改，猶基於概括
    之犯意，為下列之犯行：
    (一)、乙○○與同案被告丙○○（已判刑確定）共同意圖營利，並基於概括之犯意
        ，自八十七年十二月初起，二人在台北縣三重市○○街、正義南路、後竹圍
        街等處，以每公克新台幣（下同）二千元及０．五公克一千元之代價連續四
        次販賣第二級毒品安非他命予劉和源（一千元賣三次，二千元賣一次）。嗣
        於八十八年一月十一日下午六時許，在台北縣三重市○○○街二０五巷五十
        一號三樓，經警當場查獲，並扣得丙○○所持有之安非他命共八包（驗餘共
      淨重六十九點四七公克）、分裝袋十一只。
    (二)、甲○○基於概括之犯意，自八十七年六月間起，至同年十二月二十五日止，
        在桃園市火車站及市區街道路，以每半兩安非他命二萬元之價格，連續七次
        販賣第二級毒品安非他命予丙○○，嗣因丙○○供出安非他命係購自甲○○
        ，經警循線，在桃園市○○路、三民路口查獲甲○○，並扣得甲○○所有安
        非他命四包（驗餘共淨重六十八點六九公克）。
二、案經台北市政府警察局萬華分局報請臺灣基隆地方法院檢察署檢察官偵查起訴。
    理  由
一、訊據上訴人即被告乙○○、甲○○均矢口否認有何販賣第二級毒品安非他命之犯
    行，被告乙○○辯稱，伊只替丙○○送貨，並未收錢云云；被告甲○○則辯稱，
    伊沒賣安非他命給丙○○，係二人一起向朋友拿的，每次都拿半兩，丙○○在車
    上等，拿來就給他，沒有賺錢云云。然查被告乙○○如何與同案被告丙○○共同
    販賣安非他命予劉和源，非唯於警訊中自白不諱，即於檢察官偵查時亦為相同之
    陳述（見偵查卷第三十一頁），核與證人劉和源於警訊、偵審中所述情節相符。
    又丙○○如何向被告甲○○（或稱外號「阿偉」之人）購買安非他命乙節，迭據
  丙○○於警訊、偵查中供陳綦詳，而被告甲○○之外號為「阿偉」之事實，並經
    本院囑託臺灣宜蘭地方法院訊問同案被告丙○○屬實，再被告甲○○於檢察官偵
    查時亦曾供稱丙○○向伊調貨等情。且被告甲○○係於同案被告丙○○被查獲後
    ，丙○○供出安非他命購自甲○○，經警察授意以電話聯絡甲○○，甲○○即在
    桃園市○○路、三民路口被警查獲，足見丙○○係向甲○○購買安非他命，事證
    明確。另被告甲○○供稱其每次向朋友拿一兩（即三七．五公克）三萬五千元，
    二兩六萬五千元等語；而丙○○則供陳每半兩（約十八公克）要二萬元、再以每
    公克二千元或０．五公克一千元賣予劉和源等人，則被告甲○○每兩販售價格為
    四萬元，其販賣安非他命有所獲利之情節已明。至被告乙○○部分，因其迭次否
    認販賣安非他命犯行，而無法確知其得利情形，惟查安非他命乃貴重物品，販賣
    者又觸犯重刑，若非有利可圖，必不輕易為之，足證被告乙○○與丙○○之共同
    連續販賣安非他命行為，亦在營利，堪資認定。且被告乙○○、甲○○分別被查
    獲扣案之大量安非他命，均遠逾自己吸用所須之量，益證被告等販賣之犯行，所
    辯均不足採信。再扣案之結晶物經檢驗結果確為安非他命，此有內政部警政署刑
    事警察局八十八年三月二十日刑鑑字第二○二九○號鑑證在卷可稽，同案被告丙○○部分，復有分裝袋十一只扣案可證，本案事證明確，被告二人之犯行洵堪認
    定。
二、按「肅清煙毒條例」業於八十七年五月二十日令公布修正，並更名為「毒品危害
    防制條例」，自同年月二十二日生效施行，而安非他命及其他相類製品，依該條
    例第二條第二項第二款規定，為第二級毒品，本件被告二人犯罪之時間，係於該
    條例修正施行後，則被告二人販賣安非他命之行為，均係犯該條例第四條第二項
    之販賣第二級毒品罪。渠等非法持有安非他命之低度行為，應為非法販賣之高度
    行為所吸收，不另論處。被告乙○○及甲○○，二人多次非法販賣安非他命之行
    為，均時間緊接，所犯罪名均相同，顯均係出於概括之犯意為之，均為連續犯，
    應各依刑法第五十六條之規定論以一罪，並就有期徒部分加重其刑。另被告乙○○與同案被告丙○○間就販賣安非他命犯行部分，有犯意聯絡及行為分擔，均為
    共同正犯。又乙○○曾因違反麻醉藥品管理條例案件，經臺灣板橋地方法院判處
    有期徒刑六月確定，於八十七年二月十日執行完畢；甲○○曾因違反麻醉藥品管
    理條例案件，經臺灣桃園地方法院判處有期徒刑八月確定，於八十七年四月十三
    日執行完畢，此有本院被告全國前案紀錄表在卷可稽，渠等於五年以內再犯本件
    有期徒刑以上之罪，均為累犯，均應依刑法第四十七條規定就有期徒刑部分加重
    其刑，並均遞加之。
三、原審據以論科，固非無見，惟查原判決認定被告甲○○自八十七年六月間起至同
    年十二月二十五日止，連續販賣安非他命五次予丙○○等情，容有誤認。丙○○
    於本案警訊、偵訊及原審程序中，對於伊向甲○○購買毒品之次數雖前後供稱不
    一，惟從未供稱其向甲○○購買五次安非他命，原判決未根據全卷資料，綜合研
    判，遽認雙方交易五次，顯係誤解，應予撤銷。再按丙○○之供稱雖有購買二十
    至三十次及購買七、八次之差異，惟依丙○○於本院囑託臺灣宜蘭地方法院訊問
    程序中則明確證稱：「我叫甲○○調了七、八次，在警訊中說有二十至三十次，
    是因為當時有向另外一個人買‧‧‧」等語云云，顯見其所供稱之七、八次應較
    為可採，另被告販賣之次數，復無法由其他相關事證查明，爰依罪疑唯輕原則，
    即應認定被告販賣予丙○○之次數為七次；另原判決於主文部分，未將被告乙○○與共犯丙○○供犯罪所用之安非他命及犯罪所得之財物，於二人所宣告之罪名
    及主刑後，另列一行為沒收之諭知，亦有未洽。被告二人上訴意旨，仍執前詞，
    否認犯行，雖均無足取，惟原判決既有上開可議之處，自應由本院將原判決關於
    被告乙○○、甲○○部分撤銷改判。爰審酌被告二人散播毒害，惡性非輕，且犯
    後並無悔意，再參酌渠等犯罪所生危害，所得利益及其他相關之一切情狀，分別
    量處被告乙○○有期徒刑柒年陸月；量處被告甲○○有期徒刑捌年。
四、因犯罪依法必須沒收之物，雖已於共犯中之一人確定判決諭知沒收，對於其它共
    犯之判決，仍應宣告沒收。被告乙○○與共犯丙○○共同販賣第二級毒品，丙○○持有扣案之安非他命二大包、六小包，被告甲○○持有扣案之安非他命四小包
    ，應依毒品危害防制條例第十八條第一項前段宣告沒收銷燬，另分裝袋十一只為
    乙○○、丙○○販賣安非他命所用，且係丙○○所有，業經丙○○供明在卷，應
    依同條例第十九條第一項宣告沒收，另被告乙○○與丙○○販賣安非他命犯罪所
    得之財物新台幣五千元、被告甲○○販賣安非他命所得財物新台幣十四萬元雖未
    扣案，惟仍應依同條項宣告沒收，如全部或一部不能沒收時，以其財產抵償之。
五、又公訴意旨認被告乙○○與丙○○另有連續販賣安非他命予不特定人施用云云，
    惟查被告乙○○於警訊及偵查中雖曾自白上開犯行，惟該不特定人為何人，並無
    確切之姓名、地址等俾供調查傳訊，被告乙○○此部分自白，核與事證不符，依
    法不得採為論罪之依據，此部分自屬不能證明其犯罪，惟公訴人認此部分與論罪
    科刑部分，具有連續犯裁判上一罪之關係提起公訴，故不另為無罪之諭知，併此
    敘明。
據上論斷，應依刑事訴訟法第三百六十九條第一項前段、第三百六十四條、第二百九
十九條第一項前段、毒品危害防制條例第四條第二項、第十一條第二項、第十八條第
一項前段、第十九條第一項、刑法第十一條前段、第二十八條、第五十六條、第四十
七條、判決如主文。
本案經檢察官林永義到庭執行職務。
中      華      民      國    八十九    年      五      月      二      日
                              臺灣高等法院刑事第十五庭
                                  審判長法  官  房  阿  生
                                        法  官  雷  元  結
                                        法  官  莊  明  彰
右正本證明與原本無異。
如不服本判決應於收受送達後十日內向本院提出上訴書狀，其未敘述上訴之理由者並
得於提起上訴後十日內向本院補提理由書（均須按他造當事人之人數附繕本）。
                                        書記官  廖  嫣  雯
中      華      民      國     八十九   年      五      月      三      日
附錄：本判決論罪科刑法條全文
毒品危害防制條例第四條第二項
製造、運輸、販賣第二級毒品者，處無期徒刑或七年以上有期徒刑，得併科新臺幣七
百萬元以下罰金。
毒品危害防制條例第十一條第二項
持有第二級毒品者，處二年以下有期徒刑、拘役或新臺幣三萬元以下罰金。


司法院資訊處製作；財團法人民間司法改革基金會備份。
